臺灣臺北地方法院民事判決
111年度重訴字第351號
原      告  林京虢（原名：林韻石）

被      告  陳秀美  

訴訟代理人  陳淑真律師
            陳建至律師
被      告  陳幀幗  

訴訟代理人  王元勳律師
複代理人    陳惠苓  
上列當事人間請求損害賠償事件，本院於民國111年6月13日言詞
辯論終結，判決如下：
    主    文
原告之訴及假執行之聲請均駁回。
訴訟費用由原告負擔。
    事實及理由
一、原告主張：原告與被告陳幀幗均為臺北市○○區○○段○○段000
    地號土地（下稱系爭土地）之共有人，被告陳幀幗於民國97
    年4月25日將其系爭土地應有部分180分之16（下稱系爭應有
    部分），以新臺幣（下同）106萬888元出賣予被告陳秀美並
    辦理所有權移轉登記（下稱系爭買賣），然並未依土地法第
    34條之1規定通知共有人即原告優先購買，原告得依民法第1
    79條、第213條、第215條、第229條第1項、第231條第1項、
    第233條第1項、第203條規定，請求被告二人賠償原告「系
    爭應有部分於111年4月7日本件起訴時之市價，與系爭買賣
    時之價格」之差價損失。依據內政部實價登錄資料中系爭土
    地鄰近土地之目前每坪單價1,004萬9,000元為計算基準，被
    告陳秀美應給付原告6,056萬元、被告陳幀幗應給付原告180
    萬857元等語。並聲明：被告陳秀美應給付原告6,056萬元，
    及自111年4月7日起至清償日止，按週年利率百分之5計算之
    利息；被告陳幀幗應給付原告180萬857元，及自111年4月7
    日起至清償日止，按週年利率百分之5計算之利息；願供擔
    保，請准宣告假執行。
二、被告答辯：
（一）被告陳秀美辯以：被告二人間之系爭買賣是委由代書依法
      辦理，均有依法通知土地共有人行使優先承買權，惟相關
      資料迄今已近15年，不復留存。而土地法第34條之1第4項
      規定之共有人優先購買權僅有債權效力，倘共有人將應有
      部分賣與他人並已依法移轉所有權後，他共有人再行使優
      先購買權，已不得主張該買賣為無效而請求與該共有人成
      立買賣契約，故另一被告陳幀幗與原告間並不成立買賣之
      債權債務關係，陳幀幗對原告並無債務不履行之責任，被
      告陳秀美更與原告並無何債之關係可言。又依民法第216
      條規定，損害賠償，應以填補債權人所受損害及所失利益
      為限。而所謂所失利益，須依通常情形，或依已定之計劃
      、設備或其他特別情事，具有客觀之確定性之利益，原告
      並未舉證證明受有積極損害或預期利益之損失，徒以系爭
      買賣價格與目前實際價格之差額計算損害，並非合法等語
      。並聲明：原告之訴駁回；如受不利判決，願供擔保，請
      准宣告免為假執行。
（二）被告陳幀幗辯以：被告陳幀幗自始至終均不知曾為系爭土
      地之共有人，應係胞姊即被告陳秀美借用陳幀幗名義承購
      ，又原告主張遭侵害優先購買權之事實為97年間，迄今長
      達14年，其損害賠償請求權早已罹於侵權行為時效而消滅
      等語。並聲明：原告之訴駁回；如受不利判決，願供擔保
      ，請准宣告免為假執行。
三、本院之判斷
（一）查原告與被告陳幀幗原均登記為系爭土地之共有人，被告
      陳幀幗登記應有部分為180分之16（即系爭應有部分），
      嗣被告陳幀幗於97年4月25日將系爭應有部分，以買賣為
      原因，移轉所有權登記予被告陳秀美，於登記申請時所檢
      附之買賣移轉契約書上記載買賣總價為106萬888元等情，
      有列印日期為96年5月30日之系爭土地登記謄本、最新登
      記謄本、系爭買賣之登記申請資料為證（重訴卷一第33至
      34、77至81、109至118頁），且為兩造所不爭執，自堪信
      為真正。
（二）按土地法第34條之1第4項僅規定共有人出賣共有土地或建
      築改良物之應有部分時，他共有人得以同一價格共同或單
      獨先承購，並未如同法第104條第2項後段設有出賣人未通
      知優先購買權人而與第三人訂立買賣契約者，其契約不得
      對抗優先購買權人之明文。故該條項規定之優先承購權係
      指他共有人於共有人出賣共有土地或建築改良物時，對於
      該共有人有請求以同樣條件訂立買賣契約之權而言，倘共
      有人違反法律規定將應有部分賣與他人已依法取得所有權
      時，他共有人不得主張該買賣為無效而塗銷其依法所為之
      登記，即土地法第34條之1第4項所定共有人之優先承購權
      ，僅為共有人間之權利義務關係，如共有人違反此項義務
      ，將其持分出賣與他人，並已辦畢持分移轉登記，其他共
      有人僅得請求損害賠償，不得指該買賣契約及移轉登記均
      為無效。經查，原告主張被告二人系爭買賣並未依土地法
      第34條之1第4項通知其優先承購，侵害其依該條項規定之
      優先承買權，依民法第213條、第215條規定請求被告二人
      賠償其所受差價損失等語，依其意旨，應係依侵權行為之
      法則請求賠償。然原告係於99年間即知悉被告二人系爭買
      賣之事實，業經原告自認在卷（重訴卷一第182頁），並
      有原告於99年3月間寄發予被告二人之存證信函請求二人
      就此侵權行為依民法第213條、第215條負損害賠償責任等
      語及其收件回執可憑（重訴卷一第83、89頁），然原告並
      未於99年3月間請求後6個月內起訴，而係遲至111年4月7
      日始提起本件訴訟，是原告本件侵權行為損害賠償請求權
      已於101年間罹於民法第197條第1項之2年時效，並經被告
      為時效抗辯，原告自不得再請求被告二人侵權行為損害賠
      償。
（三）又按損害賠償之義務人，因侵權行為受利益，致被害人受
      損害者，於前項時效完成後，仍應依關於不當得利之規定
      ，返還其所受之利益於被害人。民法第197條第2項固有明
      文。然此條項規定乃「構成要件之準用」，亦即：仍須符
      合民法第179條規定之不當得利要件，損害賠償之義務人
      始須返還所受利益於被害人。而依民法第179條規定：「
      無法律上之原因而受利益，致他人受損害者，應返還其利
      益。雖有法律上之原因，而其後已不存在者，亦同。」本
      件原告主張被告陳秀美「因侵害原告優先承買權之侵權行
      為所受之利益」為「系爭應有部分於111年4月7日本件起
      訴時之市價，與系爭買賣時之價格」之差價，惟被告陳秀
      美係基於與被告陳幀幗間之合法有效成立（且原告不得主
      張為無效）之買賣契約，於97年間買受系爭應有部分從而
      受有土地增值之差價利益，並非「無法律上原因而受利益
      」；而被告陳幀幗因系爭買賣，至多係受有取得買賣對價
      即106萬888元之利益，然其亦係本於與被告陳秀美間合法
      有效成立（且原告不得主張為無效）之買賣契約而受有此
      對價，亦非無法律上原因，故被告二人針對本件原告主張
      侵害其優先承買權之侵權行為，均無民法第179條不當得
      利之情事，是原告依民法第179條規定請求被告二人給付
      ，亦非有理。
四、綜上所述，原告依民法第179條、第213條、第215條、第229
    條第1項、第231條第1項、第233條第1項、第203條規定，請
    求被告陳秀美給付6,056萬元，及自111年4月7日起至清償日
    止，按週年利率百分之5計算之利息，請求被告陳幀幗給付1
    80萬857元，及自111年4月7日起至清償日止，按週年利率百
    分之5計算之利息，均無理由，應予駁回。原告之訴既經駁
    回，其假執行之聲請亦失所依據，應併駁回之。
五、本件事證已臻明確，兩造其餘攻擊防禦方法及所提之證據，
    經審酌後，核與本件結論不生影響，爰不一一贅述，附此敘
    明。
六、訴訟費用負擔之依據：民事訴訟法第78條。
中　　華　　民　　國 　111  　年　　6　　月　　24　 　日
                  民事第二庭  法　官　林伊倫
以上正本係照原本作成。
如對本判決上訴，須於判決送達後20日內向本院提出上訴狀。如
委任律師提起上訴者，應一併繳納上訴審裁判費。
中　　華　　民　　國　　111 　年　　6 　　月　　24　　日
                              書記官  黃品蓉